【裁判字號】    98,易,1597
【裁判日期】    990208
【裁判案由】    竊盜
【裁判全文】
臺灣板橋地方法院刑事判決              98年度易字第1597號
聲  請  人  臺灣板橋地方法院檢察署檢察官
被      告  乙○○
輔佐人即    甲○○
被告之夫
上列被告因竊盜案件，經檢察官聲請以簡易判決處刑（98年度偵
字第9210號），本院認不宜以簡易判決處刑，改行通常審判程序
，判決如下：
    主  文
乙○○無罪。
    理  由
一、聲請簡易判決處刑意旨略以：被告乙○○意圖為自己不法所
    有，於98年3 月5 日10時30分許，前往臺北縣蘆洲市○○路
    19號之「喜芝梅服飾店」內，徒手竊取告訴人丁○○所管領
    之洋裝2 件、上衣2 件、裙子、褲子、外套各1 件（價值共
    計新台幣【下同】3,141 元）後，將上開竊得衣服置放於其
    所騎乘之車牌號碼959- EGD號重型機車欲逃逸之際，經告訴
    人丁○○查覺而上前取回上開遭竊物品，同時記下車牌號碼
    後，返回店內欲報警時，被告乙○○即趁隙逃逸。嗣經警循
    線查獲被告乙○○，始悉上情。因認被告乙○○涉犯刑法第
    320 條第1 項竊盜罪嫌等語。
二、證據能力部分:
    按被告以外之人（包括證人、鑑定人、告訴人、被害人及共
    同被告等）於審判外之陳述雖不符刑事訴訟法第159 條之1
    至之4 等4 條之規定，而經當事人於審判程序同意作為證據
    ，法院審酌該言詞陳述或書面陳述作成時之情況，認為適當
    者，亦得為證據；當事人、代理人或辯護人於法院調查證據
    時，知有刑事訴訟法第159 條第1 項不得為證據之情形，而
    未於言詞辯論終結前聲明異議者，視為有前項之同意，同法
    第159 條之5 定有明文。查本院以下所援引之證據資料，雖
    有部分屬於傳聞證據，然被告及檢察官於本院準備期日對於
    下列經本院調查之證據方法，均表示對證據能力不爭執，復
    於審判期日就前揭證據方法於言詞辯論終結前，均亦未就所
    調查之證據主張有刑事訴訟法第159 條第1 項不得為證據之
    情形，本院審酌上開證據亦無非法取供等不法情形，而認均
    有證據能力。
三、按犯罪事實應依證據認定之，無證據不得認定犯罪事實；又
    不能證明被告犯罪者，應諭知無罪之判決；刑事訴訟法第15
    4條第1項、第301條第1項前段分別定有明文。次按告訴人之
    指訴係使被告受刑事訴追為主要目的，是其指訴是否與事實
    相合，仍須調查其他證據以資審認；又被害人之陳述如無瑕
    疵，且就其他方面調查又與事實相符，固足採為科刑之基礎
    ，倘其陳述尚有瑕疵，則在未究明前，遽採為論罪科刑之根
    據，即難認為適法（最高法院52年台上字第1300號、61年台
    上字第3099號判例意旨參照）。又刑事訴訟上證明之資料，
    無論其為直接或間接證據，均須達於通常一般之人均不致有
    所懷疑，而得確信其為真實之程度，始得據為有罪之認定，
    若其關於被告是否犯罪之證明未能達此程度，而有合理懷疑
    之存在，致使無從形成有罪之確信，根據「罪證有疑，利於
    被告」之證據法則，即不得遽為不利被告之認定（最高法院
    76 年 度台上字第4986號判例意旨參照）。
四、公訴人認被告涉犯竊盜罪嫌，係以告訴人丁○○於警詢及偵
    查中證述被告乙○○於98年3 月5 日10時30分許，前往臺北
    縣蘆洲市○○路19號之喜芝梅服飾店內，徒手竊取洋裝2件
    、上衣2 件、裙子、褲子、外套各1 件及照片8 張為其論據
    。訊據被告堅詞否認有何竊盜犯行，辯稱: 伊於98年3 月5
    日上午曾騎乘機車前往上開「喜芝梅服飾店」附近之市場買
    菜，惟於當日上午10時許即返回家中，伊並無進入「喜芝梅
    服飾店」，亦無竊取衣服等語。經查:
  (一)證人即告訴人丁○○係擔任台北縣蘆洲市○○路19號「喜芝
    梅服飾店」之店員，於98年3 月5 日上午某時許，該店遭竊
    賊竊取褲子、外套、上衣、裙子各1 件，及2 件喜芝梅洋裝
    ，並放置於竊賊所騎乘機車之腳踏墊上後，旋遭證人丁○○
    察覺，並取回上開遭竊衣服之事實，業據證人丁○○於警詢
    、偵查及本院審理中證述綦詳。又被告於同日上午某時許，
    曾前往上址處所附近市場等情，亦據被告於警詢、偵訊及本
    院審理時供陳甚詳，固均堪信為真實。
  (二)證人即告訴人丁○○於警詢中證述:98 年3 月5 日上午10時
    30分許，於台北縣蘆洲市○○路19號「喜芝梅服飾店」內，
    伊正在招呼客人時，發現店內有另一名女性頭戴半罩式安全
    帽正挑選店內展示的衣服，該名女子由左邊架上拿了一件褲
    子及一件外套，又從右邊架子上拿了2 件喜芝梅洋裝、一件
    上衣、一件裙子，之後該名女子趁伊不注意的時候走出店外
    ，並將所竊取店內之衣服放置於該女子所駕駛之機車腳踏板
    上，正準備離去之際，伊上前大喊「小姐你怎麼可以偷我的
    衣服」，隨即伊從該名女子所駕駛的機車腳踏板上拿回衣服
    ，同時記下該名女子所駕駛機車之車號為959-EGD 號，告知
    該名女子「我要報警」，但當伊正準備回店內報警時，該名
    女子就騎機車離去等語（見偵卷第9 、10頁），足徵依證人
    丁○○所證稱本案發生之時間為98年3 月5 日上午10時30分
    許。惟經本院當庭勘驗被告所居住社區大樓之監視錄影畫面
    結果，於監視錄影畫面時間顯示98年3 月5 日10時6 分許，
    有看見身形似被告之女子頭戴安全帽騎車回來，將機車停妥
    後，並將安全帽拿下，於10點7 分左右開門進入社區。再經
    本院當庭勘驗含有分割畫面之隨身碟，分割8 之畫面於98年
    3 月5 日上午10點8 分8 秒至22秒有一名女子進入該電梯，
    經放大畫面並重新播放後，發現該名女子應為被告，電梯到
    達後該名女子走出電梯（見本院卷一第16頁反面），顯見依
    監視錄影畫面所顯示之客觀時間，被告於98年3 月5 日10時
    6 分許即返回社區住處大樓；再者，被告騎乘機車返回住處
    後，直至同日上午10時55分32秒許，該機車均停放於原處，
    有98年3 月5 日10時25分39秒、10時35分56秒、10時46分11
    秒、10時55分32秒之監視錄影畫面所翻拍照片在卷可參（見
    偵卷第31頁至第34頁），足徵被告於監視錄影畫面顯示之98
    年3 月5 日10時6 分直至同日10時55分許，均未騎乘該機車
    離開。佐以證人即被告所居住社區保全人員陳世昌到院證述
    : 被告之夫即輔佐人甲○○有向伊調取社區98年3 月5 日之
    監視光碟，社區監視錄影所顯示之時間比正確時間快7 分鐘
    。監視錄影帶的時間如果是10點35分，正確時間應該是10點
    28分（見本院卷一第35頁）。則依上開證人陳世昌證述據以
    推認之結果，被告於當日上午9 時59分許許即已返回社區住
    處，被告上開所辯，尚堪採信。是被告於98年3 月5 日10時
    30分許是否有出現於上開喜芝梅服飾店行竊之可能，非無疑
    義。
  (三)雖證人丁○○嗣後就本件竊盜發生之時間，於偵查中改證稱
    : 時間大概是10點半之前云云（見偵卷第25頁）；於本院調
    查中證述: 本件竊案差不多是在10點20分以前發生。大約上
    午10點半之前伊有打電話給另一個看店的小姐，伊會記得那
    時候，是因為竊賊跑掉後，伊要打電話給看店的小姐時，伊
    有看時間，竊賊跑掉到伊打電話給該小姐，中間約過了10分
    鐘左右云云（見本院卷一第16頁）；該店內小姐名字是朱品
    璇，伊當天是用0000000000號之電話撥打至朱品璇家中電話
    ，時間大約是10點多云云（見本院卷二第16頁）。然依0000
    000000號之通聯記錄所示，該市話號碼於98年3 月5 日上午
    10時許至11時許，僅有1 則通話紀錄，時間顯示為當日上午
    10時11分21秒，受話號碼為0000000000號（見本院卷二第41
    頁），並非證人丁○○所證述之家中市話門號，而證人丁○
    ○證述: 伊不記得該通電話是否為朱品璇之電話（見本院卷
    二第59頁反面）。再經本院依職權查詢門號0000000000 號
    之申設人資料，客戶名稱為蔡鐘敏，另該門號帳單寄送地及
    蔡鐘敏之戶籍地，並無名為「朱品璇」之人設籍該處（見本
    院卷二第67頁）。從而，證人丁○○上開證言，亦無從據以
    認定被告曾於當日上午前往喜芝梅服飾店行竊。
  (四)又證人丁○○於本院證述: 伊發覺竊賊行竊後，有將遭竊之
    衣服從竊賊機車腳踏墊上拿回來，當時機車腳踏墊上並無其
    他東西（見本院卷二第60頁）；當天竊賊所穿的衣服是寬鬆
    的長版上衣，主色是暗磚紅色的，但是還配了很多形狀像是
    放射性的雲朵，雲朵是不規則的並且有很多顏色，下半身是
    穿八分牛仔褲，有揹一個皮包用前背的方式；竊賊有穿一件
    夾克型的深色外套，但是拉鍊沒有拉上等語（見本院卷一第
    16頁反面、第17頁），惟經本院勘驗被告居住社區之監視錄
    影光碟畫面結果，被告於98年3 月5 日上午返回住處時，上
    半身係穿著類似外套之短袖長上衣，顏色無法分辨，下半身
    穿著細長褲，被告機車（腳踏板）上有一個淺色的中型手提
    包，下車後一併攜帶進入社區，並未看到被告身上有揹著證
    人所述之前背式包包（見本院卷一第17頁）。則證人丁○○
    所證述竊賊之穿著及所攜帶之背包款式，既與被告當日返回
    住處時之穿著有所歧異，證人丁○○證述被告即為當日行竊
    之竊賊云云，本院認即有合理懷疑之餘地。
  (五)又刑事實務上之對人指認，乃於案發後，經由證人指證並確
    認犯罪行為人之證據方法。現行刑事訴訟法雖未明定關於指
    認之程序，然因指認人可能受其本身觀察能力、記憶能力及
    真誠性之不確定因素影響，在無法自行覺察情況下，往往根
    據自己的邏輯、過去經驗、主觀的猜測推演，會將未捕捉到
    的被告或犯罪事實全貌的部分，加以填補而發生錯誤。是如
    何經由指認人為適當正確之指認，自應依個案具體情形而決
    定。而案發後之初次指認，無論係司法警察（官）調查或檢
    察官偵查中所為，常重大影響案件之偵查方向甚或審判心證
    ，亦影響指認人嗣後之指認，自當力求慎重無訛，故除被告
    或犯罪嫌疑人係社會（地區）知名人士、熟識親友、特徵顯
    著、曾長期近距接觸、現行犯或準現行犯，或其他無誤認之
    虞者，方得採行當面、單獨之指認外，皆應依訴訟制度健全
    國家之例（警察機關亦於90年8 月20日發布實施指認嫌疑人
    程序要領），以「真人列隊指認」（或選擇式指認）方式為
    之，不宜以單獨一人供指認，或僅提供單一照片，甚或陳舊
    相片，以作指認，指認前應由指認人先陳述犯罪嫌疑人特徵
    ，更不得有任何暗示、誘導之不正方法，實施指認應拍攝被
    指認人照片，並製作紀錄存證，否則其踐行之程序即非適法
    （最高法院95年度台上字第6358號判決參照）。查本件證人
    丁○○就查獲被告之經過證述: 伊報案時告訴警察被告所騎
    乘機車之車牌號碼，所以警察是拿機車的照片給伊看，然後
    就去警察局指認被告是否為小偷，等伊指認完畢才製作筆錄
    等語（見本院卷二第60頁反面）。故證人丁○○雖於警詢中
    證述: 竊嫌年約40歲左右，身材微胖，長髮、戴眼鏡，惟斯
    時其已親見被告本人，縱使該等特徵之描述與被告相符，亦
    難採為不利於被告認定之依據。佐以證人即本件承辦員警丙
    ○○到院證述: 伊當天到達現場的時候，告訴人描述犯嫌是
    年約40歲之女性，微胖，有戴眼鏡；伊有提供被告之口卡照
    片供告訴人指認後，請車主（即輔佐人）及被告到局中說明
    ，並請該2 位到偵訊室稍坐，然後通知證人丁○○來指認是
    否為其當時所看到犯嫌所使用之機車無誤後，才讓告訴人指
    認被告，指認時伊有將被告於（案發）當日早上騎乘該機車
    到中正路一帶之情形告訴告訴人；當時偵訊室除了被告及車
    主外，並無其他人在場；伊提供照片供被害人指認當時，除
    了提示口卡照片外，並無提供其他照片供被害人選擇指認（
    見本院卷二第71頁），足見指認時僅有被告1 位女性供指認
    ，並未以「真人列隊方式」指認，更將被告在案發當日曾騎
    乘車牌號碼959- EGD號之重型機車前往中正路之情告知告訴
   人 ，而含有暗示及誘導，證人丁○○能否正確無誤指認被告
    即為當日行竊之人，已堪質疑。況且，年約40歲，身型微胖
    且戴眼鏡之人所在多有，並非特殊，證人丁○○無法舉出其
    他特徵以供辨認，且就竊賊當日之穿著及所攜帶之包包描述
    與被告相異，已見前述，其指認被告即為當日行竊之人，已
    難憑採。
伍、綜上，公訴人雖以證人丁○○之證述作為認定被告涉犯竊盜
    犯行之證據，然告訴人之指訴有上開瑕疵可指，業如前述，
    此外，本院復查無其他補強證據足資佐證其於警詢、偵查中
    之證詞為可信，是公訴人所舉前揭事證尚不足以使本院形成
    毫無合理懷疑而得確信被告為有罪之心證，依前開說明，自
    應為被告無罪之諭知。
據上論斷，依刑事訴訟法第452條、第301條第1項，判決如主文
。
本件經檢察官陳怡親到庭執行職務。
中    華    民    國    99    年    2     月    8     日
                  刑事第二十三庭法  官  黃繼瑜
以上正本證明與原本無異。
如不服本判決，應於判決送達後10日內敘明上訴理由，向本院提
出上訴狀 (應附繕本) ，上訴於臺灣高等法院。其未敘述上訴理
由者，應於上訴期間屆滿後20日內向本院補提理由書「切勿逕送
上級法院」。
                                書記官  藍淑芬
中    華    民    國    99    年    2     月    9    日

司法院資訊處製作；財團法人民間司法改革基金會備份。
